【裁判字號】    97,抗,46
【裁判日期】    970219
【裁判案由】    拍賣抵押物
【裁判全文】
臺灣臺中地方法院民事裁定                97年度抗字第46號
抗  告  人  甲○○
相  對  人  斯普林股份有限公司
法定代理人  乙○○
上列當事人間拍賣抵押物事件，抗告人對於民國96年12月31日本
院簡易庭96年度拍字第1759號民事裁定提起抗告，本院合議庭裁
定如下：
    主      文
抗告駁回。
抗告程序費用新臺幣壹仟元由抗告人負擔。
    理      由
一、按抵押權人於債權已屆清償期而未受清償者，得聲請法院拍
    賣抵押物，就其賣得價金而受清償；最高限額抵押權亦準用
    之。民法第873條第1項及民法第881條之17分別定有明文。
    再者，抵押權經設定登記後，債權人因債務屆滿未受清償，
    依民法第873條第1項之規定，即得聲請法院拍賣抵押物，如
    對於此項法律關係有爭執時，亦應由有爭執之人提起訴訟，
    以求解決，不得僅依抗告程序聲明其有爭執，並據為廢棄拍
    賣裁定之理由，最高法院51年台抗字第269號著有判例。職
    是，拍賣抵押物准許強制執行之裁定，係屬非訟事件裁定，
    為裁定之法院僅就抵押權人所提出之債權憑證、抵押權設定
    契約書、他項權利證明書、土地登記謄本及建物登記謄本等
    件，為形式上之審查，自無從審酌屬於實體上法律關係之事
    由，抗告法院就拍賣抵押物裁定准予強制執行事件，亦應僅
    就形式審查，不得審酌抗告人關於實體事項之抗辯事由，先
    此敘明。
二、本件相對人主張抗告人以如原審裁定附表所示之不動產，擔
    保相對人對債務人吳政達之債權，經設定登記最高限額新臺
    幣（下同）150萬元之抵押權作為擔保，且經依法登記。嗣
    該抵押債權屆期未獲清償，爰依民法第873條第1項規定聲請
    裁定拍賣抵押物等情，業據提出土地登記謄本、他項權利證
    明書、抵押權設定契約書、經銷合約書、本票、支票、退票
    理由單及本院96年度執寅字第9648號債權憑證等件為證，經
    原審審查其形式要件業已具備，裁定准許拍賣抵押物，即無
    不合。
三、抗告意旨略以：抗告人所擔保之經銷合約日期為95年1月16
    日，嗣後所擔保之經銷出貨金額，均有支付，其出貨金額
    96,620元、票號CL0000000號之支票，業已支付完畢，故無
    欠款之情事。而債務人吳政達所欠之債務，是經銷合約前所
    發生，並非是經銷合約之後發生，並非抗告人擔保範圍。抗
    告人簽訂之契約，係與訴外人陳景德所簽訂，故積欠債務之
    情節，其與事實不符等語。是聲請拍賣抵押物為非訟事件，
    非訟法院無須確定實體上之法律關係是否存在，本院基於形
    式審查主義，審查原審許可強制執行之裁定是否有據。經查
    ：
  （一）抗告人抗告意旨所指事由，係指其應擔保之債務已清償
        ，債務人吳政達積欠聲請人之債務，並非抵押物所擔保
        之範圍云云。本院依據抗告人所指摘，認為其主要爭執
        者，在於抵押債權是否存在，論其性質屬實體上之法律
        關係，自無法於非訴法院探討之，應由抗告人另行提起
        訴訟，以資解決，本件非訟事件抗告程序，自無從加以
        審究，抗告人對此項法律關係有所爭執者，即應另行起
        訴請求確認，而不得於抗告程序中主張以求解決。
  （二）本院審酌本件抵押權已依法登記，其擔保之債權已屆清
        償期而未受清償者，故相對人實行系爭抵押權之形式要
        件既已具備，而聲請人即抵押權人無須於本件拍賣抵押
        物事件中，負舉證證明其權利存在之義務（參照最高法
        院89年度臺抗字第181號裁判）。準此，原審所為准許
        拍賣抵押物之裁定，並無違誤。是抗告人前開爭執，均
        係本件抵押權擔保範圍之實體爭執事項，抗告意旨請求
        廢棄原裁定云云，為無理由，應予駁回。
四、按對於非訟事件，依法應由關係人負擔費用者，法院裁定命
    關係人負擔時，應一併確定其數額，非訟事件法第24條第1
    項定有明文。爰依法確定本件抗告程序費用額如主文第2項
    所示。
五、據上論結，本件抗告為無理由，依非訟事件法第46條、第2
    1條第2項、第24條第1項，民事訴訟法第495條之1第1項、第
    449條第1項、第78條，裁定如主文。
中    華    民    國    97    年    2    月    19    日
                  民事第三庭  審判長法  官  林洲富
                                    法  官  林源森
                                    法  官  林慧貞
以上正本係照原本作成。
如不服本裁定，僅得於收受本裁定正本送達後10日內，以適用
法規顯有錯誤為理由，向本院提出再抗告狀（須附繕本1份及繳
納再抗告裁判費新臺幣1,000元），經本院許可後始可再抗告。
前項許可，以原裁定所涉及之法律見解具有原則上重要性者為限
。
中    華    民    國    97    年    2    月    19    日
                                    書記官  陳其良


司法院資訊處製作；財團法人民間司法改革基金會備份。
